【裁判字號】    98,易,160
【裁判日期】    980527
【裁判案由】    竊盜
【裁判全文】
臺灣高雄地方法院刑事判決              98年度易字第160 號
公  訴  人  臺灣高雄地方法院檢察署檢察官
被      告  乙○○
選任辯護人  黃奉彬律師
上列被告因竊盜案件，經檢察官提起公訴（97年度偵字第2351號
），本院判決如下：
    主  文
乙○○無罪。
    理  由
一、公訴意旨略以：被告乙○○與甲○○、丙○○（另案經臺灣
    屏東地方法院判決）共同意圖為自己不法之所有，並基於犯
    意之聯絡，由乙○○先指定所需之車種型號，再由甲○○、
    丙○○依其指示，尋找適合車輛下手行竊，得手後再交予乙○○。嗣丙○○於民國96年10月3 日駕駛車號0157-G P號之
    自用小貨車（當時改懸掛車號P4-7375 號車牌）搭載甲○○
    四處尋找下手行竊之目標，於同日13時50分許，行經屏東縣
    竹田鄉○○村○○路與中洲路口前時，見丁○○亦駕車行經
    該處，丙○○即先駕車由後方追撞丁○○所駕駛車牌號碼ZU
    -7677 號BMW 廠牌自用小客車（下稱系爭自用小客車）製造
    假車禍，再由甲○○趁丁○○下車察看車損情形而有所不備
    之際，下手欲駕駛丁○○之車輛離去，經丁○○發現拉住車
    門，甲○○仍強行將丁○○所有之車輛駛離現場而搶奪該車
    得逞。隨後甲○○即駕駛該車前往高雄市前鎮區○○○路31
    1 號乙○○經營之「統新洗車場」，將車交給乙○○，因認
    被告乙○○涉有刑法第320 條第1 項竊盜罪嫌等語。
二、按犯罪事實應依證據認定之，無證據不得認定犯罪事實；又
    不能證明被告犯罪者，應諭知無罪之判決，刑事訴訟法第15
    4 條第2 項、第301 條第1 項分別定有明文。次按，認定犯
    罪事實所憑之證據，雖不以直接證據為限，間接證據亦包括
    在內，然而無論直接證據或間接證據，其為訴訟上之證明，
    須於通常一般之人均不致有所懷疑，而得確信其為真實之程
    度者，始得據為有罪之認定，倘其證明尚未達到此一程度，
    而有合理之懷疑存在，無從使事實審法院得有罪之確信時，
    即應為被告無罪之判決（最高法院76年台上字第4986號判例
    參照）。又按刑事訴訟法第161 條已於91年2 月8 日修正公
    布，其第1 項規定：檢察官就被告犯罪事實，應負舉證責任
    ，並指出證明之方法。因此，檢察官對於起訴之犯罪事實，
    應負提出證據及說服之實質舉證責任。倘其所提出之證據，
    不足為被告有罪之積極證明，或其指出證明之方法，無從說
    服法院以形成被告有罪之心證，基於無罪推定之原則，自應
    為被告無罪判決之諭知（最高法院92年台上字第128 號判例
    意旨參照）。
三、證據能力部分
    被告以外之人於審判外之陳述，雖不符前4 條之規定，而經
    當事人於審判程序同意作為證據，法院審酌該言詞陳述或書
    面陳述作成時之情況，認為適當者，亦得作為證據，刑事訴
    訟法第159 條之5 第1 項定有明文。本件被告、辯護人及檢
    察官均對本院所引用下列證據，同意作為本案證據使用，本
    院審酌各該證據作成之情況，並無不法取供等非任意性情況
    ，認為適當，爰依上開規定作為證據。
四、實體部分
    公訴意旨認被告涉犯上開竊盜罪嫌，係以證人甲○○、丙○○、丁○○、林聖景、林諧覬之證述及看守所收容人接見錄
    影紀錄勘驗筆錄等為其論罪之依據。訊據被告堅決否認有何
    竊盜之犯行，辯稱：我沒有指示證人甲○○、丙○○去偷系
    爭自用小客車，亦沒有向證人甲○○、丙○○購買系爭自用
    小客車等語。經查：
(一)、證人甲○○、丙○○於96年10月3 日下午1 時50分許，由丙○○駕駛所竊得之車號0157-GP 號自用小貨車（改懸掛車號
    P4-7375 號車牌）搭載甲○○，行經屏東縣竹田鄉○○村○○路與洲中路口前，與丁○○所駕駛之系爭自用小客車發生
    車禍，俟丁○○停車至車後察看車損情形，丙○○亦即停車
    ，由甲○○下車徒手將該車駛離現場，業據證人甲○○、丙○○於偵訊中及本院審理時證述明確，核與證人即被害人丁○○於警詢中及偵查中證述情節相符；且證人甲○○、丙○○因涉案強盜等案件，業經臺灣臺東地方法院以97年度訴字
    第787 號分別判處有期徒刑9 年、10年，業經本院調取臺灣
    屏東地方法院97年度訴字第787 號卷宗核閱屬實，堪以認定
    。
(二)、查證人甲○○、丙○○究有無將系爭自用小客車交付給被告
    ？依證人甲○○於偵查中證稱：我們於96年10月3 日搶得系
    爭自用小客車後，即以70,000元賣給被告等語（詳偵卷1 第
    76頁至第77頁）；於本院審理中證述：我們有將系爭自小客
    車，以70,000元賣給被告等語（詳本院卷2 第24頁、第29頁
    、第101 頁至第102 頁）；證人丙○○於偵查中證稱：我們
    搶得系爭自用小客車，是以70,000元賣給被告等語（詳偵卷
    2 第76頁至第77頁）；於本院審理中證述：我們確實是以70
    ,000 元 之價格賣給被告等語（詳本院卷2 第78頁），核證
    人甲○○及丙○○就被告曾以70, 000 元之價格購買系爭自
    小客車乙情，證述相符，且證人甲○○、丙○○既經告知具
    結之義務及偽證之處罰後具結作證，理應知悉倘為不實證述
    ，當受偽證罪之處罰，衡情證人甲○○、丙○○當無甘受偽
    證罪之處罰，而故為虛偽不實陳述以誣陷被告入罪之理。況
    證人甲○○、丙○○於本院審理時亦同時證稱：系爭自用小
    客車是我們因車禍臨時起意搶奪，被告事前並未指定該車型
    ，亦未與我們謀議，復未於搶奪該車過程中，提供任何助力
    等語（詳如後述），亦即就有利於被告之情事，不曾稍有隱
    瞞，益徵證人甲○○、丙○○並無惡意偏頗陷構被告之情。
    足認證人甲○○、丙○○上開證述情詞非虛。準此，被告辯
    稱並未收購系爭自小客車云云，顯係卸責之詞，不足採信。
(三)、又查，被告究有無事先指定系爭自用小客車之車種型號，而
    指示證人甲○○、丙○○下手行竊？
１、查證人甲○○固於警詢中證稱：我偷來的車都是賣給被告，
    均依被告先指定車輛種類，再經由我們偷竊後，賣給被告云
    云；證人丙○○於警詢中證稱：被告需要何種車種，他會通
    知我們去偷，然後再賣給他云云，然依證人甲○○於偵查中
    證稱：因丙○○當時駕車搭載我，而與丁○○所駕駛系爭自
    用小客車發生車禍，我下車後，趁丁○○停車至車後察看車
    損情形，發現該車之鑰匙並未拔出，即將該車開走等語（詳
    偵卷1 第74頁至第75頁、偵卷2 第6 頁至第7 頁）；於本院
    審理中證述：系爭自用小客車並非被告所指定之車種，因丙○○駕車搭載我，在車上與丙○○吵架，而與丁○○駕駛系
    爭自用小客車發生車禍，我下車後臨時起意將該車開走，賣
    給被告時，被告跟我該車價格不好，要壓低價錢，始以70,0
    00元賣給被告；至於前在警詢中及偵查中曾證述被告有指定
    車輛種類，指的是被告之前有指定之情形，並非指本案系爭
    自用小客車，因本案是發生車禍，臨時起意等語（詳本院卷
    2 第24頁、第26頁至第28頁、第30頁、第107 頁）；證人丙○○於偵查中證稱：當時我開車搭載甲○○，因與甲○○吵
    架，而與丁○○所駕駛之系爭自用小客車發生車禍，甲○○
    下車後，趁丁○○停車至車後察看車損情形，發現該車之鑰
    匙並未拔出，臨時將該車開走等語（詳偵卷1 第74頁至第75
    頁、偵卷2 第12頁至第13頁）；於本院審理中證稱：我們是
    因為不小心撞到系爭自用小客車，始起意偷竊，至於該車是
    否為被告所指定的車種，我不清楚，要問證人甲○○等語（
    詳本院卷2 第23頁），足見證人甲○○、丙○○係因與證人
    丁○○駕駛系爭自用小客車發生車禍，始臨時起意將該車搶
    走後，再賣給被告，並非被告事前所指定之車種。參以證人
    丙○○於本院審理中證述：我們將系爭自用小客車要賣給被
    告時，被告有點不想收，因為系爭自用小客車並非被告所希
    望的車型等語（詳本院卷2 第81頁），以及甲○○於本院審
    理時證述：我們將系爭自用小客車要賣給被告時，並不確定
    被告是否會收受等語（詳本院卷2 第105 頁），是被告如確
    有指定車種而指示甲○○、丙○○前往偷竊，何以甲○○、
    丙○○將系爭自用小客車出售予被告時，仍擔心被告不願收
    受，甚且被告曾表示不願收受之意思，足見甲○○、丙○○
    將系爭自用小客車出售予被告，並非因其要求或指定甚明。
２、次查，依證人甲○○、丙○○於本院審理中除證述有將系爭
    自用小客車出賣予被告外，均未述及彼此間就竊車犯行有何
    犯意之聯絡及行為之分擔，業經證人丙○○於本院審理證稱
    ：因我們當時與系爭自用小客車發生碰撞，始臨時起意搶系
    爭自用小客車，因此，在搶得該車過程中，被告沒有參與，
    亦無提供任何的工具或是任何的協助、或是告訴我們何處有
    汽車可偷，且我們在偷車之前，被告並沒有跟我們商量等語
    （詳本院卷2 第23頁、第81頁）；證人甲○○於本院審理證
    稱；系爭自用小客車並非被告所指定之車種，因丙○○駕車
    搭載我，在車上與丙○○吵架，而與系爭自用小客車發生車
    禍，我下車後臨時起意將該車開走，因此，在搶得該車過程
    中，被告沒有參與，亦無提供任何的工具或是任何的協助、
    或是告訴我們何處有汽車可偷，且我們在偷車之前，被告沒
    有跟我們商量等語（詳本院卷2 第27頁、第81頁、第105 頁
    至第10 6頁），足見其等對於竊盜時間、地點、特定標的物
    、竊盜之手法及如何分工，均未有謀議。且證人甲○○、丙○○交付系爭自用小客車，由被告當場給付價金，並非於向
    他人脫售後再朋分利潤，亦據證人甲○○、丙○○於本院審
    理時證述明確（詳本院卷2 第82頁、第106 頁），是依現存
    之證據，並無法證明被告與證人甲○○、丙○○就竊盜犯行
    有何犯意之聯絡與行為之分擔。
３、至於公訴人以證人林聖景、林諧覬之證述、看守所收容人接
    見錄音錄影紀錄勘驗筆錄1 份，可知被告曾表示可以新台幣
    300,000 元之代價，換取甲○○勿供出上開犯行，則被告確
    與甲○○、丙○○有共同竊盜之事實，然證人甲○○及丙○○除本案系爭自用小客車外，前曾依被告之指示將所竊得之
    車輛出賣予被告，業經甲○○及丙○○於偵查中及本院審理
    中證述明確，且被告確實因買受證人甲○○所交付之車牌號
    碼8611－XC自用小客車，業經本院97年簡上字第159 號判處
    有期徒刑5 月確定，已據調取本院97年簡上字第159 號卷宗
    核閱屬實，則上開證據資料僅能證明被告確實於證人甲○○
    、丙○○被警方查獲後，曾透過他人要求證人甲○○、丙○○勿將曾交付予被告車輛之事實供出而已，難以證明證人甲○○、丙○○將系爭自用小客車交付予被告，確係由被告先
    指定所需之車種型號，再指示甲○○、丙○○下手行竊，而
    有共同竊盜之事實，附此敘明。
(四)、綜上所述，證人甲○○、丙○○雖曾將系爭自用小客車交付
    予被告，係因與丁○○所駕駛之系爭自用小客車發生車禍，
    始臨時起意將該車搶走，而交付給被告，並非被告事前所指
    指定之車種，且其等對於竊盜時間、地點、特定標的物、竊
    盜之手法及如何分工，均未有謀議，亦與指定車種要其前往
    偷車尚有不同，公訴人所提出之證據，或其指出證明之方法
    ，未能使本院之心證達到確信其為真實之程度，就被告是否
    涉犯竊盜公訴人所指之犯行，仍有合理懷疑之存在，揆諸前
    揭法條及判例意旨，即不能證明犯罪，自應為被告無罪之諭
    知。
五、按刑事訴訟法第300 條規定：「前條之判決，得就起訴之犯
    罪事實，變更檢察官所引應適用之法條」；固係指法院得在
    事實同一之範圍內，自由認定事實，適用法條，亦即必於不
    變更起訴之犯罪事實，僅變更起訴法條者，始有其適用。而
    刑法竊盜罪與贓物罪之社會基本事實並非同一，社會評價亦
    不同，法院自無變更檢察官所引法條之餘地（最高法院94年
    臺非字第261 號判決意旨參照）。故被告明知該車為贓車，
    仍基於故買贓物之犯意而收購之行為，雖涉嫌刑法第349 條
    第2 項故買贓物罪嫌，但故買贓物與竊盜之社會基本事實不
    同，本院自不得變更檢察官所引應適用之法條，改依故買贓
    物罪處斷，且此部分犯罪事實並不在起訴範圍內，亦經公訴
    檢察官於本院準備程序中確認無訛（詳本院卷1 第17頁），
    本院自無從審判，僅得就被告被訴竊盜罪部分，依法諭知其
    無罪之判決，是其涉嫌故買贓物罪部分，應移請台灣高雄地
    方法院檢察署偵查卓處，附此敘明。
據上論斷，應依刑事訴訟法第301條第1項，判決如主文。
本案經檢察官周天畏到庭執行職務。
中    華    民    國    98    年    5     月    27    日
             刑事第十九庭       法  官   文昌
如不服本判決應於收受判決後10日內向本院提出上訴書狀，並應
敘述具體理由。其未敘述上訴理由者，應於上訴期間屆滿後20日
內向本院補提理由書(均須按他造當事人之人數附繕本)「切勿逕
送上級法院」。
中    華    民    國    98    年    6     月    3     日
                                書記官  紀龍年


司法院資訊處製作；財團法人民間司法改革基金會備份。
